【裁判字號】    94,訴,2857
【裁判日期】    950818
【裁判案由】    毒品危害防制條例
【裁判全文】
臺灣板橋地方法院刑事判決              94年度訴字第2857號
公  訴  人  臺灣板橋地方法院檢察署檢察官
被      告  甲○○
                    樓  （
上列被告因違反毒品危害防制條例案件，經檢察官提起公訴（94
年度毒偵字第6861號），及移送併辦（95年度毒偵字第2473、29
62、3643號），因被告於準備程序進行中就被訴事實為有罪之陳
述，經告知簡式審判程序之旨，本院裁定由受命法官獨任進行簡
式審判程序，並判決如下：
    主  文
甲○○連續施用第一級毒品，累犯，處有期徒刑捌月；又連續施
用第二級毒品，累犯，處有期徒刑肆月。應執行有期徒刑拾月。
    事  實
一、甲○○於民國91年間因搶奪案件，於92年3 月31日經本院以
    91 年 度訴字第516 號判處有期徒刑7 月確定，於93年1 月
    27日縮刑期滿執行完畢。又曾因施用毒品案件，經臺灣雲林
    地方法院以91年度毒聲字第156 號裁定送觀察、勒戒後，無
    繼續施用毒品之傾向，於91年5 月8 日釋放，並經臺灣雲林
    地方法院檢察署檢察官於91年5 月9 日以91年度毒偵緝字第
    48 號 為不起訴處分確定。詎仍無法戒除毒癮，復於前開觀
    察、勒戒釋放後5 年內，明知海洛因及安非他命業經公告列
    為毒品危害防制條例第2 條之第1 、2 級毒品，不得非法持
    有、施用，竟基於施用第1 、2 級毒品海洛因及安非他命之
    概括犯意，自94年10月12日為警查獲採尿前26、96小時內某
    時起，至95年4 月7 日為警查獲採尿前26、96小時內某時止
    ，在臺北縣土城市○○路○ 段237 巷5 號1 樓住處內，海洛
    因以注射針筒施用之方法，安非他命則置於吸食器內以火燒
    烤產生煙霧後吸食之方式，連續多次施用海洛因、安非他命
    ，平均1 天施用2 次，嗣於(一)94年10月12日18時55分許，在
    臺北縣三重市○○街269 巷36及38號為警查獲；(二)又於95年
    3 月3 日23時55分許，在臺北縣土城市○○路○ 段237 巷5
    號1 樓為警查獲；(三)於95年3 月18日14時15分為警通緝到案
    ，經採集尿液始悉上情；(四)於95年4 月7 日22時30分許，在
    臺北縣土城市○○路207 巷6 號為警查獲。
二、案經臺北縣政府警察局移請臺灣板橋地方法院檢察署檢察官
    偵查起訴，及移送併辦。
    理  由
一、訊據被告甲○○坦承前開犯罪實，而被告於94年10月12日、
    95年3 月3 日、95年3 月18日、95年4 月7 日為警所採尿液
    送臺灣檢驗科技股份有限公司檢驗結果，發現確有鴉片類、
    安非他命類之陽性反應，此有臺北縣政府警察局刑事警察大
    隊偵辦毒品案件姓名與代碼編號對照表1 紙、臺北縣政府警
    察局土城分局偵辦毒品案尿液編號及姓名對照表2 紙、臺北
    縣政府警察局海山分局查獲毒品案件被移送者姓名、代碼對
    照表1 紙、臺灣檢驗科技股份有限公司94年10月24、95年3
    月22日、95年4 月4 日、95年4 月26日出具之濫用藥物檢驗
    報告4 紙附卷可稽。次查，該檢驗中心係先以酵素免疫分析
    法（ＥＩＡ）篩驗，其尿液中海洛因代謝物嗎啡、安非他命
    濃度超出檢測範圍，再以氣相層析質普儀分析法（ＧＣ／Ｍ
    Ｓ）確認；其檢驗方法係以「氣相層析儀」先將物質氣化後
    ，再經分析管分離，由於各種物質之沸點及對管柱之吸附力
    不同，在經過檢測器（Detector）測定後，表現出不同之滯
    留時間（Retens ion time） ，以滯留時間來判斷係何種物
    質；再利用「質普儀」為檢測器，將物質撞擊成碎片，記錄
    其質譜圖。因每個化合物之鍵結能力不同，故不同之物質會
    有其特定之質譜圖，因此在物質之判斷上有如指紋之鑑定，
    在理論上，扣除人為因素，其精確度已接近百分之百。次按
    海洛因經注射或吸入人體後，約百分之80於24小時內自尿中
    排出，一般而言，尿液中能否驗出嗎啡陽性反應與其投與量
    、投與途徑、採尿時間、個人體質及檢測方法之靈敏度有關
    ，國外曾有文獻報導注射6 毫克之海洛因鹽酸鹽，其代謝物
    嗎啡之平均可檢出時限約為26小時，業經行政院衛生署藥物
    食品檢驗局於81年9 月8 日以藥檢壹字第8114885 號函述綦
    詳。又安非他命經口服投與後約百分之70於24小時內自尿中
    排出，約百分之90於96小時內自尿中排出，由於安非他命成
    分之檢出與其投與方式、投與量、個人體質、採尿時間與檢
    測儀器之精密度等諸多因素有關，因此僅憑尿液中呈安非他
    命陽性反應，並無法確實推算吸食時間距採集時間之長短，
    惟依上述資料推斷，最長可能不會超過4 日，亦經行政院衛
    生署藥物食品檢驗局81年2 月8 日（81）藥檢1 字第001156
    號函示明確。而本件被告上開94年10月12日、95年3 月3 日
    、95年3 月18日、95年4 月7 日所採尿液送驗結果既同時有
    安非他命類及鴉片類之陽性反應，顯見被告在經警採尿前之
    26 及96 小時內某時點，曾有施用毒品安非他命及海洛因之
    事實。再參諸海洛因係由嗎啡經化學合成之半人工合成品，
    其毒性倍於嗎啡，其施打或吸食後經人體代謝作用而分解成
    毒性較低之嗎啡，而於尿液中被檢測出，故吸食或施打海洛
    因或嗎啡在尿液中均以嗎啡形態被檢測出，此為本院職務上
    已知之事實，並經行政院衛生署藥物食品檢驗局上揭函文敘
    明，復觀以目前一般常見施用之毒品皆係海洛因，甚少或甚
    至未見有施用鴉片或嗎啡者之常情，則被告所施用之毒品係
    海洛因之事實，亦應堪以認定，足證被告前開自白應與事實
    相符，應予信實。第查，被告甲○○曾因施用毒品案件，經
    臺灣雲林地方法院以91年度毒聲字第156 號裁定送觀察、勒
    戒後，無繼續施用毒品之傾向，於91年5 月8 日釋放，並經
    臺灣雲林地方法院檢察署檢察官於91年5 月9 日以91年度毒
    偵緝字第48號為不起訴處分確定等情，有該等不起訴處分書
    及臺灣高等法院被告全國前案紀錄表在卷可稽，其於觀察、
    勒戒釋放後，5 年內再犯施用第1 、2 級毒品之罪，與毒品
    危害防制條例第23條第2 項之規定相符，殆無疑問。從而，
    本案事證已臻明確，被告犯行洵堪認定，自應依法論科。
二、被告行為後，前於94年2 月2 日修正公布之刑法，已自95年
    7 月1 日起施行，其中修正後刑法第2 條之規定，乃係關於
    新舊法比較適用之準據法，其本身無關行為可罰性要件之變
    更，故於95年7 月1 日刑法修正施行後，如有涉及比較新舊
    法之問題，即應逕依修正後刑法第2 條第1 項規定，為「從
    舊從輕」之比較（最高法院95年度第8 次刑事庭會議決議意
    旨參照）。經查：
  (一)修正後刑法第56條規定，業已刪除連續犯之規定。故連續數
    行為而犯同一罪名，依修正前刑法第56條規定，應以一罪論
    ，但得加重其刑；而依修正後規定，則已無連續犯可資適用
    ，即應將各次犯行以數罪併合處罰，是以適用修正前關於連
    續犯之規定，對被告自係較為有利。
  (二)再刑法第47條有關累犯之規定亦經修正，經比較修正前、後
    該條之規定，可知修正前有關累犯之成立，不以再犯之罪係
    故意犯罪為限，然修正後之規定，則以再犯故意犯罪為成立
    累犯之要件。惟被告既係故意再犯本罪，不論依修正前後之
    刑法第47條規定，均應成立累犯，故修正後之刑法第47條並
    非較有利於被告。
  (三)被告於裁判確定前犯數罪，其中一罪係於95年7 月1 日之前
    犯之，而刑法第51條業於民國94年1 月7 日修正公布，並於
    95年7 月1 日施行，修正前刑法第51條規定：「數罪併罰，
    分別宣告其罪之刑，依左列各款定其應執行者：」其中第5
    款規定：「宣告多數有期徒刑者，於各刑中之最長期以上，
    各刑合併之刑期以下，定其刑期。但不得逾二十年。」修正
    後刑法第51條第5 款規定：「宣告多數有期徒刑者，於各刑
    中久最長期以上，各刑合併之刑期以下，定其刑期。但不得
    逾三十年」比較結果，修正後刑法並非較有利於行為人，依
    刑法第2 條第1 項前段之規定，仍應依修正前刑法，定其應
    執行之刑。
  (四)本案經綜合比較前述各項法律變更之結果後，修正後之法律
    規定並未對被告更為有利，依據刑法第2 條第1 項前段，應
    一體適用修正前刑法相關規定。
三、按海洛因及安非他命分屬第1 級及第2 級毒品，毒品危害防
    制條例第2 條第2 項第1 款及第2 款定有明文。核被告甲○
    ○所為，係犯毒品危害防制條例第10條第1 項之施用第1 級
    毒品罪及同條第2 項之施用第2 級毒品罪；其持有海洛因及
    安非他命之低度行為，分別為施用之高度行為所吸收，均不
    另論罪；又被告先後多次施用第1 、2 級毒品之犯行，均時
    間緊接，方法相同，所犯係構成要件相同之罪名，顯係基於
    概括犯意反覆為之，應依修正前刑法第56條連續犯之規定論
    以一罪，並均加重其刑。公訴人雖僅就被告於94年10月12日
    21時15分回溯26、96小時內某時點有施用第1 、2 級毒品起
    訴，惟因其餘犯行與已起訴部分有連續犯裁判上一罪之關係
    ，為起訴效力所及，本院自應併予審酌。又被告所犯上開二
    罪，犯意各別，行為互異，應分論併罰。末查被告甲○○於
    91年間因搶奪案件，於92年3 月31日經本院以91年度訴字第
    516 號判處有期徒刑7 月確定，於93年1 月27日縮刑期滿執
    行完畢，有卷附臺灣高等法院被告全國前案紀錄表1 份可按
    ，其受有期徒刑執行完畢後5 年以內再犯本案法定刑為有期
    徒刑之上開2 罪，為累犯，均應依法遞加重其刑。爰審酌被
    告已有因施用毒品經觀察、勒戒後，獲不起訴處分之寬典，
    猶因施用海洛因、安非他命再犯本罪，顯未衷心悛悔，漠視
    法令之禁制，恣意濫用藥品，甚為可訾，兼衡其施用海洛因
    、安非他命所生危害實以自戕健康為主，於他人尚無明顯重
    大危害及其犯後終能供認無隱，態度良好等一切情狀，分別
    量處如主文所示之刑，並定其應執行之刑，以示懲戒，用勵
    自新。
四、至於警員於95年3 月3 日查扣之物品，被告供稱：查扣之物
    品原係放在公司內，不知為何人所有等語，既無證據顯示上
    開扣案物品為被告所有，供施用之毒品或供施用毒品所用之
    物，爰不宣告沒收或沒收銷燬之；又被告於95年4 月7 日為
    警查扣之物品，被告供稱：查扣之物品放在工作地點內，不
    知為何人所有等語，而臺北縣政府警察局海山分局扣押物品
    目錄表之所有人/ 持有人/ 保管人為黃曉明，因上開物品為
    共同被告黃曉明案件之重要證物，爰不宣告沒收，附此敘明
    。
據上論斷，應依刑事訴訟法第273 條之1 第1 項、第299 條第1
項前段，毒品危害防制條例第10條第1 項、第2 項，刑法第2 條
第1 項前段、第11條前段、修正前刑法第56條、第47條、第51條
第5 款，判決如主文。
本案經檢察官張慶林到庭執行職務。
中    華    民    國    95    年    8     月    18    日
                  刑事第十二庭  法  官  吳幸娥
以上正本證明與原本無異
如不服本判決應於送達後10日內向本院提出上訴狀
                                書記官  洪惠玲
中    華    民    國    95    年    8    月    18     日
附錄本案論罪科刑法條全文：
毒品危害防制條例第10條
施用第一級毒品者，處六月以上五年以下有期徒刑。
施用第二級毒品者，處三年以下有期徒刑。


司法院資訊處製作；財團法人民間司法改革基金會備份。
